ACORDAO-COMPLETO-2553540

ACÓRDÃO 2165/2022 ATA 38/2022 - PLENÁRIO

VISTA, relatada e discutida representação acerca de possíveis irregularidades nos Pregões Eletrônicos 74/2021 e 103/2021, conduzidos pela Companhia de Desenvolvimento dos Vales do São Francisco e do Parnaíba - Codevasf, cujo objeto é o "fornecimento, transporte, carga e descarga de caminhonetes pick-up 4x4, por SRP, destinados ao atendimento de diversos municípios" nas áreas de atuação da 9ª Superintendência Regional da Codevasf no Estado de Goiás (Pregão Eletrônico 74/2021) e na área de atuação da Codevasf no Estado do Tocantins e no Distrito Federal (Pregão Eletrônico 103/2021) .
ACORDAM os Ministros do Tribunal de Contas da União, reunidos em Sessão do Plenário, ante as razões expostas pelo Relator, e com fundamento nos arts. 45 e 46 da Lei 8.443/1992, 113, § 1º, da Lei 8.666/1993, e 237, inciso III e parágrafo único, do Regimento Interno, em:
9.1. conhecer da representação e considerá-la procedente;
9.2. considerar revéis, em relação ao segundo chamamento que lhes foi dirigido, as empresas Horus Comercial e Serviços Ltda. e BR Prime Comercial e Serviços Ltda.;
9.3. rejeitar os argumentos trazidos pelas empresas Horus Comercial e Serviços Ltda. e BR Prime Comercial e Serviços Ltda. no que concerne à primeira oitiva que lhes foi dirigida, e os apresentados pela empresa Inovação Distribuição e Comércio Ltda. relativamente aos dois chamamentos em que compareceu aos autos;
9.4. declarar a inidoneidade das empresas Horus Comercial e Serviços Ltda., BR Prime Comercial e Serviços Ltda. e Inovação Distribuição e Comércio Ltda. para participar, por cinco anos, de licitação na Administração Pública Federal e nos certames promovidos nas esferas estadual e municipal cujos objetos sejam custeados com recursos federais repassados por força de convênios ou instrumentos congêneres;
9.5. comunicar à Controladoria-Geral da União, após o trânsito em julgado, a deliberação adotada no item anterior, para que promova a inscrição das empresas no Cadastro Nacional de Empresas Idôneas e Suspensas - Ceis;
9.6. dar ciência deste acórdão, com a informação de que a íntegra do relatório e do voto que o fundamentam podem ser consultados no endereço eletrônico www.tcu.gov.br/acordaos:
9.6.1. aos autores da representação, Senador Alessandro Vieira e Deputada Federal Tabata Amaral;
9.6.2. às empresas BR Prime Comercial e Serviços Ltda., Horus Comercial e Serviços Ltda. e Inovação Distribuição e Comércio Ltda.;
9.6.3. à Companhia de Desenvolvimento dos Vales do São Francisco e do Parnaíba - Codevasf;
9.6.4. ao Tribunal Superior Eleitoral;
9.6.5. à Câmara de Vereadores de Fazenda Nova/GO;
9.6.6. à Secretaria da Receita Federal do Brasil;
9.6.7. à Procuradoria da República no Distrito Federal.

Representação acerca de possíveis irregularidades em Pregões Eletrônicos destinados à aquisição de veículos.

3. Interessados: BR Prime Comercial e Serviços Ltda. (19.180.210/0001-37); Horus Comercial e Serviços Ltda. (20.306.945/0001-43); Inovação Distribuição e Comércio Ltda. (36.374.273/0001-43)

13.1. Ministros presentes: Bruno Dantas (na Presidência), Walton Alencar Rodrigues, Benjamin Zymler, Aroldo Cedraz, Jorge Oliveira (Relator) e Antonio Anastasia.
13.2. Ministros-Substitutos convocados: Augusto Sherman Cavalcanti, Marcos Bemquerer Costa e Weder de Oliveira.

ACORDAO-COMPLETO-2579507

Acórdão 531/2023 - Plenário

JORGE OLIVEIRA

Trata-se de representação, com pedido de medida cautelar, apresentada pelo Senador Alessandro Vieira e pela Deputada Federal Tabata Amaral, acerca de possíveis irregularidades nos Pregões Eletrônicos 74/2021 e 103/2021, conduzidos pela Companhia de Desenvolvimento dos Vales do São Francisco e do Parnaíba - Codevasf, cujo objeto é o "fornecimento, transporte, carga e descarga de caminhonetes pick-up 4x4, por SRP, destinados ao atendimento de diversos municípios" na área de atuação da 9ª Superintendência Regional da Codevasf no Estado de Goiás (Pregão Eletrônico 74/2021) e na área de atuação da Codevasf no Estado do Tocantins e no Distrito Federal (Pregão Eletrônico 103/2021) .  
2.	Transcrevo, a seguir, excertos da instrução elaborada na Secretaria de Controle Externo de Aquisições Logísticas - Selog, cujas conclusões foram endossadas pelo corpo dirigente daquela unidade técnica:
	" (...) 
1. Com base em notícia veiculada pelo jornal 'O Estado de São Paulo', intitulada 'Empresas de favorecidos com o auxílio emergencial vencem pregão da Codevasf' (peça 32) , os representantes reportaram, em suma, que havia irregularidades nos Pregões Eletrônicos 74/2021 (itens 1 e 2) e 103/2021 (itens 1 a 4) , conduzidos pela Codevasf, que versam sobre a ocorrência de fraude, e que podem ser sintetizadas da seguinte forma (peça 1) :
 a) o Governo Federal teria reservado R$ 19,3 milhões para o pagamento de três empresas (BR Prime Comercial e Serviços Ltda., Inovação Distribuição e Comércio Ltda. e Horus Comercial e Serviços Ltda.) localizadas no estado de Goiás, cujos proprietários são ex-beneficiários do auxílio emergencial. Elas teriam vencido pregões eletrônicos da Codevasf (74/2021 e 103/2021) para o fornecimento de veículos tipo pick up 4x4;
 b) haveria ligações entre as referidas empresas, pois, além de possuírem registro em nome de ex-beneficiários do auxílio emergencial do Governo Federal, teriam o mesmo contador, e seus proprietários e endereços estariam vinculados a Fazenda Nova, cidade goiana com cerca de cinco mil habitantes;
 c) a sócia-proprietária da BR Prime Comercial e Serviços Ltda., Sra. Maria Cristina Ribeiro da Silva, teria admitido não ser a real dona da empresa, destacando que somente 'emprestou o seu nome' para que o Sr. Bruno Araújo Navega (seu ex-companheiro) atuasse de fato na gestão da firma;
 d) o Sr. Bruno Araújo Navega já havia sido sócio da Inovação Distribuição e Comércio Ltda., empresa que teria participado da licitação de ônibus escolares e na qual foi apontado sobrepreço no orçamento. Essa firma teria feito proposta de R$ 2 bilhões para vender ao Fundo Nacional de Desenvolvimento da Educação (FNDE) quase 4.000 veículos destinados ao transporte de estudantes de áreas rurais. No entanto, os representantes esclareceram que a Inovação teria solicitado a desconsideração dessa proposta, no âmbito daquele processo licitatório;
 e) atualmente, o proprietário da Inovação Distribuição e Comércio Ltda. seria o Sr. Samuel Paz Maia Soares, ex-beneficiário do auxílio emergencial, cujas posses não permitiriam adquirir empresa de pequeno porte; e
 f) a Horus Comercial e Serviços Ltda. teria, como sócio-proprietário, um ex-beneficiário do auxílio emergencial, Sr. Hugo Dellion Carlos Damas, pessoa que também não teria capacidade financeira para possuir empresa de pequeno porte.
2. Na instrução de peça 36, esta unidade técnica propôs conhecer da representação. Quanto à plausibilidade jurídica e à necessidade de adoção de medida cautelar, assinalou-se que, efetivamente, os proprietários das três empresas vencedoras dos certames receberam valores a título de auxílio emergencial em 2020 e 2021, o que seria incompatível com o fato de serem proprietários de empresas cujo capital se situa entre R$ 300.000,00 e R$ 1.000.000,00, e que obtiveram faturamento de mais de R$ 2,5 milhões.
3. Ainda, constatou-se que, no âmbito dos Pregões Eletrônicos 74/2021 e 103/2021, o Sr. Samuel Paz Maia Soares não constava como proprietário nem assinou qualquer documentação em nome da Inovação, Distribuição e Comércio Ltda. Os documentos apresentados pela empresa foram assinados por terceiro estranho à sua gestão, Sr. Maycow Douglas de Oliveira Maximiano, na condição de proprietário (peças 22 e 23) . Essa pessoa exerce mandato de vereador em Fazenda Nova/GO e era sócio administrador da Inovação Distribuição e Comércio Ltda. até 4/11/2021, quando foi excluído da sociedade e substituído pelo Sr. Samuel Paz Maia Soares.
4. Diante da constatação, esta unidade técnica propôs: (i) deferir o pedido de medida cautelar, uma vez presentes os pressupostos do perigo da demora e da plausibilidade jurídica e por estar descaracterizado o perigo da demora reverso; (ii) promover a oitiva da Codevasf e das empresas sobre os indícios de irregularidades nas licitações; (iii) solicitar a manifestação da Codevasf, em sede de construção participativa de deliberações, sobre a possível anulação dos certames, caso se comprovasse a prática de fraude; e (iv) diligenciar a Codevasf para que esclarecesse se houve a celebração de contrato decorrente das atas de registro de preços originados dos Pregões Eletrônicos 74/2021 e 103/2021, e, em caso positivo, se já ocorreu algum pagamento, além de eventuais adesões.
5. Em despacho de cautelar à peça 39, o Exmo. Relator destes autos entendeu que seria mais prudente, naquele momento, promover a oitiva prévia da Codevasf e das empresas BR Prime Comercial e Serviços Ltda. (CNPJ 19.180.210/0001-37) , Inovação Distribuição e Comércio Ltda. (CNPJ 36.374.273/0001-43) e Horus Comercial e Serviços Ltda. (CNPJ 20.306.945/0001-43) , vencedoras dos certames sobre os indícios de irregularidades tratados, conforme previsto no art. 276, § 2º, do Regimento Interno do TCU.
6. As respostas das oitivas prévias da Codevasf e das empresas foram analisadas na instrução de peça 74. Na análise, entendeu-se que:
 a) os argumentos apresentados pelas empresas BR Prime Comercial e Serviços Ltda. (CNPJ 19.180.210/0001-37) , Inovação Distribuição e Comércio Ltda. (CNPJ 36.374.273/0001-43) e Horus Comercial e Serviços Ltda. (CNPJ 20.306.945/0001-43) , no bojo de oitiva prévia, não seriam suficientes para contrapor os indícios de fraude identificados na instrução de peça 36;
 b) havia elementos para se adotar medida cautelar para suspender aquisições e adesões referentes às ARPs decorrentes dos Pregões Eletrônicos 74/2021 e 103/2021; e
 c) deveriam ser promovidas as oitivas da Codevasf e das referidas empresas, além diligenciar o Ministério do Trabalho e Previdência Social para que encaminhasse cópia das declarações da Relação Anual de Informações Sociais (RAIS) feitas pelas empresas, nos exercícios de 2019 a 2022, com todos os vínculos laborais havidos em cada ano-base.
7. Além disso, em sede de construção participativa de deliberações, solicitou-se à Codevasf que se manifestasse quanto aos possíveis impactos de eventual determinação do TCU para que se abstivesse de adquirir e permitir eventuais adesões referentes aos Pregões Eletrônicos 74/2021 (itens 1 e 2) e 103/2021 (itens 1, 2, 3 e 4) .
8. Em despacho de cautelar à peça 79, o Exmo. Relator indeferiu o pedido de cautelar dos representantes, considerando que o perigo da demora já não mais existia, uma vez que a Codevasf informara às peças 77 e 78 que já havia tomado as medidas necessárias com vistas a suspender as aquisições e eventuais adesões referentes às atas de registro de preços originárias dos Pregões Eletrônicos 74/2021 (itens 1 e 2) e 103/2021 (itens 1, 2, 3 e 4) até que o Tribunal deliberasse sobre o mérito da matéria ora em apreço.
9. Em relação às medidas saneadoras propostas pela Selog, o Relator concordou com as oitivas, diligência e solicitação de comentários dos gestores, em sede de construção participativa de deliberações.
10. Promovidas as oitivas e diligência quanto às questões levantadas por esta unidade técnica, passa-se a analisar as respostas apresentadas, tópico a tópico, conforme transcrição/contextualização a seguir.
 (...) 

	D. Documentos Apresentados em Resposta à Oitiva

	Pela Unidade Jurisdicionada

	11. Em resposta à oitiva, à diligência e aos comentários dos gestores, a Codevasf encaminhou, por meio do Ofício 537/2022/PR/GB, de 19/7/2022 (peça 96) , o Despacho 77/2022 - AR/GSA/UEA, de 11/7/2022 (peça 97) .
12. Em atenção à diligência, mediante o Ofício SEI n. 19499/2022/MTP, de 25/7/2022 (peça 98) , o Ministério do Trabalho e Previdência Social encaminhou os documentos que constam das peças 99 a 102. 

	Pela Sociedade Empresarial

	13. A Inovação Distribuição e Comércio Ltda. (CNPJ 36.374.273/0001-43) se pronunciou por meio do expediente acostado à peça 103. As empresas Horus Comercial e Serviços Ltda. (CNPJ 20.306.945/0001-43) e BR Prime Comercial e Serviços Ltda. (CNPJ 19.180.210/0001-37) , embora regularmente notificadas das oitivas, conforme atestam os avisos de recebimento dos Correios (peças 91 e 92) , não se manifestaram.

	E. Exame Técnico

	Diligência
Análise: 
14. O documento encaminhado pelo Ministério do Trabalho e Previdência Social acostado à peça 99 é suficiente para o que se busca esclarecer nestes autos, a despeito das declarações da RAIS feitas pelas empresas BR Prime Comercial e Serviços Ltda. (CNPJ 19.180.210/0001-37) , Inovação Distribuição e Comércio Ltda. (CNPJ 36.374.273/0001-43) e Horus Comercial e Serviços Ltda. (CNPJ 20.306.945/0001-43) , nos exercícios de 2019 a 2020, com todos os vínculos laborais havidos em cada ano-base.
15. Em consonância com o que dispõe o Quadro 2 desta instrução, a Codevasf esclarece, mediante o Despacho 77/2022 - AR/GSA/UEA, de 11/7/2022 (peça 97) , que:
 a) item 1 da ARP originária do PE 103/2021 (arrematado por Horus Comercial e Serviços Ltda. - CNPJ 20.306.945/0001-43) :
 a.1) em 11/2/2022, foi emitida a OF 0.0692/2021 para o fornecimento de 29 veículos (peça 50, p. 4) ;
 a.2) em 14/3/2022, foi emitida a OF 0.0065/2022 para o fornecimento de dois veículos (peça 50, p. 9) ;
 a.3) as referidas OFs estavam vigentes até 27/7/2022 e 27/8/2022, respectivamente. Até a resposta à diligência a contratada não entregou nenhum veículo previsto nas citadas OFs.
 b)  item 2 da ARP originária do PE 103/2021 (arrematado por Inovação Distribuição e Comércio Ltda. - CNPJ 36.374.273/0001-43) :
 b.1) em 11/2/2022, foi emitida a OF 0.0713/2021 para o fornecimento de um veículo (peça 50, p. 7) , que foi entregue em 4/5/2022; e
 b.2) o pagamento da referida OF foi concluído por meio do Processo Administrativo 59500.000542/2022-16-e.
 c) item 3 da ARP originária do PE 103/2021  (arrematado por Horus Comercial e Serviços Ltda. - CNPJ 20.306.945/0001-43) :
 c.1) em 11/2/2022, foram emitidas as OFs 0.0730/2022 e 0.0731/2022 para o fornecimento de um veículo cada (peça 50, p. 5-6) ;
 c.2) as referidas OFs estavam vigentes até 27/7/2022. Até a resposta à diligência a contratada não entregou nenhum veículo previsto nas citadas OFs.
 d) item 4 da ARP originária do PE 103/2021 (arrematado por BR Prime Comercial e Serviços Ltda. - CNPJ 19.180.210/0001-37) :
 d.1) em 11/2/2022, foi emitida a OF 0.0729/2021 para o fornecimento de um veículo (peça 50, p. 8) , que foi entregue em 2/5/2022; e
 d.2) o pagamento da referida OF foi concluído por meio do Processo Administrativo 59500.001234/2022-08-e.
 e) item 1 da ARP originária do PE 74/2021 (arrematado por Inovação Distribuição e Comércio Ltda. - CNPJ 36.374.273/0001-43) :
 e.1) em 12/1/2022, foi emitida a OF 0.0626/2021 para o fornecimento de 46 veículos (peça 50, p. 2) . A contratada realizou a entrega de seis veículos. O pagamento foi concluído por meio do Processo Administrativo 59504.000191/2022-03-e.;
 e.2) em 12/1/2022, foi emitida a OF 0.0705/2021 para o fornecimento de quatro veículos (peça 50, p. 1) . A contratada realizou a entrega de dois veículos. O pagamento foi concluído por meio do Processo Administrativo 59504.000117/2022-89-e.
 f) item 2 da ARP originária do PE 74/2021 (arrematado por Inovação Distribuição e Comércio Ltda. - CNPJ 36.374.273/0001-43) :
 f.1) não foram emitidas OFs para o item. Não obstante essa informação da Codevasf, verifica-se que a OF 0.0626/2021, de 12/1/2022, registra o fornecimento de um veículo para o item 2 do Pregão Eletrônico 74/2021 (peça 50, p. 2) , provavelmente isso decorre de equívoco no preenchimento da OF.
 g) autorizou somente a adesão de três veículos do item 1 da ARP originária do PE 74/2021 (arrematado por Inovação Distribuição e Comércio Ltda. - CNPJ 36.374.273/0001-43) .
Oitiva da Codevasf
Item 56.2.a: indícios de fraude na contratação das empresas BR Prime Comercial e Serviços Ltda. (CNPJ 19.180.210/0001-37) , Inovação Distribuição e Comércio Ltda. (CNPJ 36.374.273/0001-43) e Horus Comercial e Serviços Ltda. (CNPJ 20.306.945/0001-43) , porquanto os respectivos proprietários não teriam condições econômicas e financeiras para possuir empresa de pequeno porte a ponto de participar de processos licitatórios de considerável materialidade, a exemplo dos pregões em análise, o que configura infração administrativa prevista no inc. III do art. 84 da Lei 13.303/2016; e crime tipificado no art. 337-F do Decreto-Lei 2.848, de 7/12/1940 (Código Penal) - incluído pela Lei 14.133/2021.
Contextualização:
16. Na instrução preliminar (peça 36) , verificou-se que a Sra. Maria Cristina Ribeiro da Silva (CPF XXX.818.591-XX) , proprietária da BR Prime Comercial e Serviços Ltda. (CNPJ 19.180.210/0001-37) - peças 16 e 19 -; o Sr. Samuel Paz Maia Soares (CPF XXX.882.181-XX) , proprietário da Inovação Distribuição e Comércio Ltda. (CNPJ 36.374.273/0001-43) - peças 17 e 20 -; e o Sr. Hugo Dellion Carlos Damas (CPF XXX.163.701-XX) , proprietário da Horus Comercial e Serviços Ltda. (CNPJ 20.306.945/0001-43) - peças 18 e 21 -, todos donos de empresas cujo capital se situa entre R$ 300.000,00 e R$ 1.000.000,00, e que obtiveram faturamento de mais de R$ 2,5 milhões no exercício de 2020, foram beneficiários do auxílio emergencial do Governo Federal em 2020 e 2021.
Manifestação da Codevasf sobre os indícios de irregularidades:
17. Em síntese, a Codevasf informou que (peça 97, p. 1) :
 a) durante a fase licitatória, o Sistema único de Cadastro de Fornecedores (Sicaf) não apresentava qualquer restrição às empresas - BR Prime Comercial e Serviços Ltda. (CNPJ 19.180.210/0001-37) , Inovação Distribuição e Comércio Ltda. (CNPJ 36.374.273/0001-43) e Horus Comercial e Serviços Ltda. (CNPJ 20.306.945/0001-43) - no certame, bem como não indicava qualquer ocorrência e/ou impedimento de participarem da licitação;
 b) os pregões eletrônicos para registro de preços foram conduzidos pelos Processos Administrativos 59500.003002/2021-03 e 59500.002482/2021-87, que previam em seus respectivos termos de referência cota destinada para microempresas e empresas de pequeno porte, em atendimento ao Decreto 8.538/2015 e conforme art. 48, inciso III da Lei Complementar 147/2014, conforme dispõem os referidos processos administrativos; e
 c) os preços ofertados pelas contratadas estão em consonância com análise de custos, e conforme pesquisa de preços que constam dos Processos Administrativos 59500.003002/2021-03-e 59500.002482/2021-87.
Análise:
18. As informações carreadas aos autos pela Codevasf não acrescentam ao que já foi manifestado pela estatal na análise da instrução precedente (peça 74) .
19. Sendo assim, mantém-se o entendimento de que não se pode atribuir responsabilidade ao pregoeiro ou à equipe de apoio pela possível fraude apurada nestes autos, visto que, diante dos documentos apresentados pelas empresas para fins de habilitação, não era possível naquele momento detectar a suposta irregularidade, tendo em vista que a documentação poderia ser presumida estar de acordo com o edital e com a legislação que rege os certames.
Oitivas das sociedades empresárias em relação ao 'item 56.2.a'  
20. As empresas Horus Comercial e Serviços Ltda. (CNPJ 20.306.945/0001-43) e BR Prime Comercial e Serviços Ltda. (CNPJ 19.180.210/0001-37) , embora regularmente notificadas das oitivas, conforme atestam os avisos de recebimento dos Correios (peças 91 e 92) , não se manifestaram.
21. A Inovação Distribuição e Comércio Ltda. (CNPJ 36.374.273/0001-43) se pronunciou por meio do expediente acostado à peça 103. Em suma, expôs o que segue:
 a) as conclusões externadas pela Selog na análise técnica da instrução precedente (peça 74) são frágeis;
 b) ratifica os argumentos apresentados anteriormente nestes autos (peça 64) , em resposta à oitiva prévia que foi determinada pelo Exmo. Relator para avaliação dos pressupostos da medida cautelar requerida pelos representantes, nos termos do despacho de cautelar acostado à peça 39; e
 c) a empresa trocou de endereço antes da realização dos Pregões Eletrônicos 74/2021 e 103/2021, conforme dispõe a 3ª alteração do contrato social. Mudou-se do município de Fazenda Nova/GO para Brasília/DF. 
Análise:
22. Preliminarmente, como as empresas Horus Comercial e Serviços Ltda. (CNPJ 20.306.945/0001-43) e BR Prime Comercial e Serviços Ltda. (CNPJ 19.180.210/0001-37) decidiram não se pronunciar a despeito da oitiva deste Tribunal, além de a Inovação Distribuição e Comércio Ltda. (CNPJ 36.374.273/0001-43) apenas ratificar os argumentos já apresentados na oitiva prévia determinada pelo Exmo. Relator, é importante, para tornar mais inteligível esta instrução, transcrever as suas respectivas alegações de defesa e/ou argumentos, no âmbito daquela oitiva prévia (medida saneadora para avaliar os pressupostos da medida cautelar requerida pelos representantes) , insertas na instrução precedente (peça 74) . 
Horus Comercial e Serviços Ltda. (CNPJ 20.306.945/0001-43) - peça 74, p. 8-9.
'20. Em síntese, a Horus Comercial e Serviços Ltda. informou que (peça 54) :
a) não cometeu irregularidade nos itens 1 e 3 do Pregão Eletrônico 103/2021, tendo sua conduta pautada na legalidade, moralidade, probidade e demais princípios constitucionais basilares da licitação;
b) não há qualquer ligação entre ela e as empresas BR Prime Comercial e Serviços Ltda. e Inovação Distribuição e Comércio Ltda., estando sediada no município de Goiânia/GO, onde seu sócio-proprietário (Sr. Hugo Dellion Carlos Damas) reside e tem seu domicílio fiscal;
c) a empresa vem participando de licitações públicas, em todo o território nacional, desde 2019. O Sr. Hugo Dellion Carlos Damas, também desde 2019, integra o quadro societário da empresa, sendo o atual proprietário exercendo a função de administrador, conforme registra a 10ª alteração contratual (peça 55) ;
d) preza pelo respeito à legislação brasileira, está em conformidade documental, possui capacidade técnica, certidões e demais documentos que garantem sua participação em certames licitatórios, sendo todos atos praticados dentro da legalidade no Pregão Eletrônico 103/2021, tendo em vista que toda documentação exigida foi devidamente apresentada e aprovada pela Codevasf, não havendo qualquer irregularidade; e
e) diferente do alegado na matéria jornalística publicada pelo jornal 'O Estado de São Paulo', os preços do Pregão Eletrônico 103/2021 (itens 1 e 2) estão absolutamente dentro dos praticados no mercado, não configurando, definitivamente, sobrepreço ou qualquer outro tipo de irregularidade.'
BR Prime Comercial e Serviços Ltda. (CNPJ 19.180.210/0001-37) - peça 74, p. 9-10.
'24. Em síntese, a BR Prime Comercial e Serviços Ltda. informou que (peça 59) :
a) a Sra. Maria Cristina Ribeiro da Silva, no período em que recebera o benefício 'Auxílio Brasil', ainda não era dona da BR Prime Comercial e Serviços Ltda. A empresa permaneceu em seu nome somente no período em que 'iria ser repassada' ao Sr. Bruno Navega, conforme registrado nestes autos. Ou seja, não houve sequer tentativa de ludibriar a justiça ou qualquer órgão público durante esse período;
b) atualmente, segundo registra a 4ª alteração contratual (peça 60) , a empresa tem como sócio-proprietário o Sr. Bruno Araújo Navega (CPF XXX.994.401-XX) , 'situação que era para ser desde o início'. Portanto, a BR Prime Comercial e Serviços Ltda.  tem legitimidade perante todos os órgãos públicos para participar de licitações, pois tem sede própria e todos os requisitos necessários para bom funcionamento;
c) a empresa nunca teve penalidade ou algo do tipo perante qualquer entidade, e sempre procurou trabalhar de forma clara e transparente. Não possui qualquer vínculo de aproximação ou parceria com as outras empresas citadas na investigação - Horus Comercial e Inovação Comercial -, sendo ambas suas concorrentes;
d) o Sr. Bruno Araújo Navega (CPF XXX.994.401-XX) iniciou suas atividades no ramo em que atua (venda de veículos) na Inovação Comercial. No entanto, rompera com aquela empresa há mais de 1 ano, estabelecendo-se na BR Prime, passando a gerir os seus negócios;
e) cumpriu todos os requisitos previstos no edital para participar do item 4 do Pregão Eletrônico 103/2021; e
f) que, caso seja necessário, pugna pela rescisão contratual perante a Codevasf, como forma de acabar com o questionamento ou qualquer tipo de importunação, considerando que a lei de licitação permite o rompimento contratual quando ocorrer fato superveniente (com base na teoria da imprevisão) . Nesse caso, a representação formalizada demonstra que, de fato, pode-se estabelecer o rompimento como forma de pôr fim a demanda.'
Inovação Distribuição e Comércio Ltda. (CNPJ 36.374.273/0001-43) - peça 74, p. 11.
'31. Em síntese, a Inovação Distribuição e Comércio Ltda. informa que [peça 64]:
a) apresentou todos os documentos relativos à sua qualificação econômico-financeira, conforme exigia o edital do Pregão Eletrônico 74/2021. A capacidade financeira da empresa deve ser analisada de forma objetiva, o fato de o sócio Samuel ter recebido auxílio emergencial não é elemento válido para se inferir a ausência de capacidade econômica da pessoa jurídica para contratar com o poder público ou a existência de uma suposta fraude. Destaca que eventual irregularidade no recebimento de auxílio emergencial, por parte daquele sócio - com benefício já devidamente devolvido -, não implica na sua incapacidade para adquirir o controle societário da representada nem denota alguma irregularidade na atividade comercial praticada pela sociedade empresária, pois trata-se de questão relativa à pessoa física, devendo, portanto, ser resolvida de forma limitada à essa dimensão;
b) a ausência de declaração das cotas societárias pelo ex-proprietário, Maycow Douglas de Oliveira Maximiano, é fato que deve ser investigado na Justiça Eleitoral, porquanto o Código Eleitoral regula a referida prática, inexistindo qualquer norma de natureza comercial que estabeleça relação jurídica necessária entre este fato e o regular exercício da atividade empresarial; e
c) o argumento utilizado na representação de que as 'três empresas mencionadas não possuem idoneidade para firmar contrato com a Administração Pública, uma vez que nenhum dos sujeitos registrados como proprietários destas possui renda correspondente ao seu capital, figurando como verdadeiros 'laranjas' em prol de interesses de terceiros' deve ser visto com cuidado. Isso porque umas das figuras societárias expressamente previstas no Código Civil é a 'Sociedade em Conta de Participação', regulada nos seus artigos 991 e seguintes. Trata-se de figura societária informal, constituída, de um lado, pelo sócio participante denominado oculto, e, do outro, pelo sócio ostensivo, o qual é responsável pelo exercício da atividade constitutiva do objeto social, fazendo-o em seu próprio nome e sob sua exclusiva responsabilidade. Ora, se se afigura juridicamente possível a constituição da 'Sociedade em Conta de Participação', bem como se não há nenhuma vedação específica da participação de empresas nas quais se tem presente algum sócio oculto, evidente que não se pode deduzir da eventual incapacidade dos sócios ostensivos a inexistência de idoneidade 'para firmar contrato com a Administração Pública'. Esse, aliás, é o motivo pelo qual a verificação da capacidade econômico-financeira é perquirida de forma objetiva, por meio dos documentos exigidos no edital de licitação, como se dera no presente caso.'
23. De maneira geral, as empresas alegaram que os documentos apresentados atenderam aos requisitos dos editais dos Pregões Eletrônicos 74/2021 e 103/2021, o que seria, no entendimento da instrução precedente (peça 74) , uma obviedade. Caso contrário, não se estaria a apurar a possível fraude presente neste processo. 
24. Naquela instrução (peça 74) , as alegações da Horus Comercial e Serviços Ltda. (CNPJ 20.306.945/0001-43) foram consideradas evasivas e não contribuíam para esclarecer o fato de o Sr. Hugo Dellion Carlos Damas, então necessitado do auxílio emergencial do Governo Federal, nos anos de 2020 e 2021, ser o único dono de empresa pequeno porte, segundo depõem a 10ª alteração e a consolidação do contrato social (peça 28, p. 12-18) , que obteve faturamento de R$ 2,18 milhões em 2020, conforme amplamente demonstrado na instrução inicial (peça 36) .
25. Os argumentos da BR Prime Comercial e Serviços Ltda. (CNPJ 19.180.210/0001-37)  reforçaram os indícios de fraude identificados, haja vista que, além de não esclarecer o fato de a Sra. Maria Cristina Ribeiro da Silva, beneficiária do auxílio emergencial, adquirir, em meados de 2021, empresa que faturou R$ 2,5 milhões em 2020, com capital social de R$ 300.000,00, o atual proprietário, Sr. Bruno Araújo Navega (CPF XXX.994.401-XX) - ex-companheiro da Sra. Maria Cristina Ribeiro da Silva que teria pedido o seu 'nome emprestado' para adquirir a firma e atuar de fato na gestão, segundo reportagem do jornal 'O Estado de São Paulo' e próprio relato da empresa à peça 59 -, também necessitou do citado auxílio, o que corrobora o que foi descrito na instrução inicial (peça 36) , no sentido de que a ex-proprietária e o atual proprietário não teriam condição financeira para adquirir empresa de pequeno porte a ponto de participar de licitações de elevada materialidade.
26. A despeito da defesa apresentada pela Inovação Distribuição e Comércio Ltda. (CNPJ 36.374.273/0001-43) , a análise da instrução precedente (peça 74) pugnou que:
 a) não merecia guarida o argumento da Inovação de que o Sr. Samuel Paz Maia Soares (CPF XXX.882.181-XX) - único dono da empresa - ter recebido auxílio emergencial não é elemento válido para se inferir a ausência de capacidade financeira da pessoa jurídica para contratar com o poder público ou a existência de uma suposta fraude, porquanto não se examina a capacidade econômico-financeira das empresas. Pelo contrário, busca-se tão-somente apurar se aquelas pessoas que necessitaram de auxílio emergencial, em situação de vulnerabilidade declarada na época, nos anos de 2020 e 2021, teriam condições financeiras para adquirir empresa de pequeno porte a ponto de participar de licitações de elevada materialidade; e 
 b) a 'Sociedade em Conta de Participação', regulada nos seus artigos 991 e seguintes, não se aplicaria ao presente caso, uma vez que as empresas em epígrafe foram constituídas sob os moldes do art. 1.052 da Lei 10.406/2002 (Código Civil) . Portanto, neste caso concreto, não existe legalmente a figura de sócios oculto e ostensivo tal como pretendia defender a empresa Inovação.
27. O auxílio emergencial recebido pelos donos das empresas (BR Prime Comercial e Serviços Ltda., Inovação Distribuição e Comércio Ltda. e Horus Comercial e Serviços Ltda.) foi um benefício criado para garantir renda mínima a pessoas que se encontravam em situação de vulnerabilidade durante a pandemia da Covid-19, e que cumpriam os requisitos previstos no art. 2º da Lei 13.982/2020, já que muitas atividades econômicas foram gravemente afetadas por essa crise sanitária.
28. Sendo assim, se os únicos proprietários das empresas se enquadraram em todos os requisitos para receber o auxílio emergencial do Governo Federal porque se encontravam vulneráveis nos termos do que previu a Lei 13.982/2020, é possível concluir que, em razão disso, eles não detêm condição financeira para possuir empresa de pequeno porte que participa de licitações de elevada materialidade, o que pode se presumir que atuam como 'laranjas'- termo comumente atribuído à pessoa física que utiliza seu nome para o registro de bens ou transações de terceiros - na administração das respectivas empresas em benefício de terceiros, situação que caracteriza fraude no processo licitatório.
29. Essa prática, segundo o inc. III do art. 5º da Lei 12.846/2013 - lei que dispõe sobre a responsabilização administrativa e civil de pessoas jurídicas pela prática de atos contra a administração pública, nacional ou estrangeira -, constitui ato lesivo à Administração Pública praticado por pessoa jurídica por se utilizar de interposta pessoa física para ocultar ou dissimular seus reais interesses ou a identidade dos beneficiários dos atos praticados.
30. Observa-se que as declarações da RAIS apresentadas pelas empresas, encaminhadas pelo Ministério do Trabalho e Previdência Social em atenção à diligência promovida por este Tribunal, não registram quaisquer vínculos laborais havidos nos exercícios de 2019 e 2020 (peça 99) , o que corrobora a presunção juris tantum de que atuam como empresas de fachada, o que também caracterizaria fraude.   
31. Além disso, evidências obtidas por meio de ferramenta de busca da internet apontam que:
 a) no endereço onde deveria estar situada a Horus Comercial e Serviços Ltda. (CNPJ 20.306.945/0001-43) , segundo depõe documentação apresentada no âmbito do Pregão Eletrônico 103/2021 (peça 28) , constata-se que outras duas empresas estão sediadas no local (Favorita Comércio e Serviços Ltda. e Global Veículos Especiais) - peça 72; e
 b) o imóvel onde funcionava a Inovação Distribuição e Comércio Ltda. (CNPJ 36.374.273/0001-43) , no município de Fazenda Nova/GO, segundo depõe documentação apresentada no âmbito dos Pregões Eletrônicos 74/2021 e 103/2021 (peças 22 e 23) , pode ser considerado de aparência bem simples para o capital social que ostenta de R$ 1 milhão - peça 71.
32. Em relação à Inovação Distribuição e Comércio Ltda. (CNPJ 36.374.273/0001-43) , cumpre mencionar que a empresa informa à peça 103, p. 3, que houve a alteração do endereço que consta dos documentos equivocadamente apresentados nos citados pregões eletrônicos, de 'Av. Goiás, nº 0, Quadra 59, Sala 03, Centro, Fazenda Nova - Goiás, CEP 76.220-00' para 'SETOR SRTVS, Quadra 701, Asa Sul, CEP: 70.340- 000, Brasília, Bloco O, Edifício Multiempresarial, Sala 520, Parte W7, RA SIA', por ocasião da 3ª alteração do seu contrato social. 
33. A título de registro, chama atenção que o próprio expediente que destaca a mudança de endereço (município de Fazenda Nova/GO para Brasília/DF) , encaminhado pela Inovação Distribuição e Comércio Ltda. (CNPJ 36.374.273/0001-43) , traz a sua qualificação com o endereço de 'Av. Goiás, nº 0, Quadra 59, Sala 03, Centro, Fazenda Nova - Goiás, CEP 76.220-00' como se ainda fosse da empresa (peça 103, p. 1) .
34. Em que pese o conjunto de indícios de fraude, há a hipótese da situação inversa, no sentido de que a Sra. Maria Cristina Ribeiro da Silva (CPF XXX.818.591-XX) , proprietária da BR Prime Comercial e Serviços Ltda. (CNPJ 19.180.210/0001-37) - peças 16 e 19 -; o Sr. Samuel Paz Maia Soares (CPF XXX.882.181-XX) , proprietário da Inovação Distribuição e Comércio Ltda. (CNPJ 36.374.273/0001-43) - peças 17 e 20 -; e o Sr. Hugo Dellion Carlos Damas (CPF XXX.163.701-XX) , proprietário da Horus Comercial e Serviços Ltda. (CNPJ 20.306.945/0001-43) - peças 18 e 21 -, sejam, de fato, os donos das empresas à época das licitações, e o recebimento do auxílio emergencial do Governo Federal por parte daquelas pessoas é que teria sido irregular, em razão de eles não se encontrarem, naquele momento, em situação de vulnerabilidade e não cumprirem os requisitos previstos no art. 2º da Lei 13.982/2020.
35. Por essa razão, foram promovidas as oitivas das empresas, assegurando-lhes o contraditório e a ampla defesa. Caberia a elas, nesta oportunidade, demonstrarem a situação financeira dos seus donos, bem como a origem dos recursos por eles utilizados para adquiri-las. Todavia, as empresas BR Prime Comercial e Serviços Ltda. (CNPJ 19.180.210/0001-37) e Horus Comercial e Serviços Ltda. (CNPJ 20.306.945/0001-43) foram silentes ao chamado deste Tribunal, permanecendo, portanto, a presunção juris tantum de que os seus proprietários se tratam, na verdade, de pessoas interpostas. Assim, as empresas devem ser consideradas revéis, nos termos do §3º do art. 12 da Lei 8.443/1992, c/c o art. 179, § 6º, do Regimento Interno/TCU.
36. Ainda, deve ser levado em consideração que as empresas BR Prime Comercial e Serviços Ltda. (CNPJ 19.180.210/0001-37) e Horus Comercial e Serviços Ltda. (CNPJ 20.306.945/0001-43) foram devidamente alertadas sobre a possibilidade de o TCU vir a declará-las inidôneas, consoante dispõem os ofícios das oitivas acostados às peças 87 e 88.
37. À peça 103, a Inovação Distribuição e Comércio Ltda. (CNPJ 36.374.273/0001-43) , em atenção à presente oitiva, apenas ratifica o que havia argumentado na resposta à oitiva prévia (peça 64) determinada pelo Exmo. Relator para avaliar os pressupostos da medida cautelar - analisada na instrução de peça 74. As informações prestadas pela empresa confirmam que o Sr. Samuel Paz Maia Soares (CPF XXX.882.181-XX) recebera o auxílio emergencial do Governo Federal, mas não esclarecem, mediante a apresentação de documentos hábeis a comprovar a condição financeira dele, como, um então necessitado do referido auxílio, possui capacidade financeira para ser único dono de empresa cujo capital social alcança R$ 1 milhão, participando de licitações de grande materialidade. 
38. Além do mais, naquela resposta à oitiva prévia (peça 64) , a Inovação se confunde ao afirmar que este Tribunal busca avaliar a sua capacidade econômico-financeira. Pelo contrário, repisa-se, procura-se tão-somente apurar se o Sr. Samuel Paz Maia Soares (CPF XXX.882.181-XX) , enquadrado como vulnerável e necessitado do auxílio emergencial, nos anos de 2020 e 2021, teria condição financeira de possuir empresa de pequeno porte que participa de licitações de elevada materialidade.
39. Nesse contexto, imperioso dizer que a obtenção de provas inequívocas de fraude é algo extremamente difícil de ser obtido, uma vez que, quando 'ações' deste tipo ocorrem, não se faz, por óbvio, qualquer tipo de registro escrito. Assim, possivelmente, se o Tribunal somente fosse declarar a inidoneidade de empresas a partir de 'provas inquestionáveis', o art. 46 da Lei 8.443/1992 da Lei Orgânica do TCU, que impõem a declaração de inidoneidade das empresas envolvidas em fraudes em licitações, se tornaria praticamente 'letra morta'.
40. Por isso, há tempos, a prova indiciária, a exemplo das que constam destes autos (proprietária que 'emprestou o nome' para aquisição e gestão da empresa, segundo reportagem do jornal 'O Estado de São Paulo'; empresas que não possuem vínculos laborais, segundo informação prestada pelo Ministério do Trabalho e Previdência Social; donos de empresas de pequeno porte que receberam auxílio emergencial, nos anos de 2020 e 2021; empresas que não estão sediadas no endereço onde deveriam funcionar, conforme exposto nesta instrução; e, no caso da Inovação, terceiro atuando em nome da empresa sem possuir mandato para tal, consoante será visto adiante) , que é aquela constituída pelo somatório de indícios que apontam na mesma direção, é admitida por este Tribunal para caracterizar a fraude, como revelam os enunciados das decisões abaixo:
[Acórdão 1223/2015-TCU-Plenário, rel. Min. Ana Arraes; e 8.250/2021-TCU-Plenário, rel. Min. Bruno Dantas]
'É lícito ao julgador formar seu convencimento com base em prova indiciária quando os indícios são vários, fortes e convergentes, e o responsável não apresenta contra indícios de sua participação nas irregularidades.'
[Acórdão 1107/2014-TCU-Plenário, rel. Ministro-Substituto André de Carvalho]
'A existência de indícios vários e concordantes faz prova de fraude à licitação e conduz à declaração de inidoneidade das empresas que participaram do ato ilícito.'
[Acórdão 2596/2012-TCU-Plenário, rel. Min. Ana Arraes]
'A confluência de indícios robustos que apontem no sentido de ter havido fraude a licitação justifica a declaração de inidoneidade das empresas que a praticaram. A aplicação de tal sanção independe da ocorrência de dano ao erário.' (grifou-se) 
41. Assim, restando notória a prova indiciária de fraude nas licitações em comento, impõe-se, nos termos do art. 46 da Lei n. 8.443/92, declarar a inidoneidade das empresas Horus Comercial e Serviços Ltda. (CNPJ 20.306.945/0001-43) , BR Prime Comercial e Serviços Ltda. (CNPJ 19.180.210/0001-37) e Inovação Distribuição e Comércio Ltda. (CNPJ 36.374.273/0001-43) .
42. Deve-se encaminhar cópia integral destes autos, bem como da deliberação que vier a ser proferida, acompanhada do relatório e do voto, considerando a repercussão no âmbito penal dos fatos descritos nesta representação, à Superintendência da Polícia Federal e à Procuradoria da República, além da Secretaria da Receita Federal do Brasil (RFB) por haver eventuais questões tributárias envolvidas na situação encontrada, para as ações que julgarem cabíveis dentro de suas esferas de competência.
43. Ainda, convém comunicar à Controladoria-Geral da União (CGU) , após o trânsito em julgado do acórdão que vier a declarar a inidoneidade, para que promova a inscrição daquelas empresas no Cadastro Nacional de Empresas Inidôneas e Suspensas (CEIS) .
Item 56.2.b: possível fraude em razão de o Sr. Maycow Douglas de Oliveira Maximiano (CPF XXX.590.601-XX) - vereador do município de Fazenda Nova/GO - não possuir legitimidade para atuar, nos pregões em epígrafe, como proprietário ou representante legal da empresa Inovação Distribuição e Comércio Ltda. (CNPJ 36.374.273/0001-43) , haja vista ter sido excluído do quadro societário em 4/11/2021, o que configura infração administrativa prevista no inc. III do art. 84 da Lei 13.303/2016; e crime tipificado no art. 337-F do Decreto-Lei 2.848, de 7/12/1940 (Código Penal) - incluído pela Lei 14.133/2021.
Contextualização:
44. Verificou-se que, no âmbito dos Pregões Eletrônicos 74/2021 (itens 1 e 2) e 103/2021 (item 2) , o Sr. Samuel Paz Maia Soares não constava como proprietário nem assinou qualquer documentação em nome da Inovação, Distribuição e Comércio Ltda. Os documentos apresentados pela empresa foram assinados por terceiro estranho à sua gestão, Sr. Maycow Douglas de Oliveira Maximiano, na condição de proprietário (peças 22 e 23) . Essa pessoa exerce mandato de vereador no município de Fazenda Nova/GO (peça 29) e era sócio administrador da Inovação Distribuição e Comércio Ltda. até 4/11/2021, quando foi excluído da sociedade e substituído pelo Sr. Samuel Paz Maia Soares.
Manifestação da Codevasf sobre os indícios de irregularidades:
45. A manifestação da Codevasf a despeito da irregularidade em apreço é a mesma da que consta do 'item 56.2.a' da oitiva desta instrução (retro) . E, de igual modo, não acrescenta elementos novos à análise da oitiva prévia feita na instrução precedente (peça 74) . 
Análise:
46. Considerando que na documentação de habilitação da Inovação Distribuição e Comércio Ltda. consta a última alteração societária com o Sr. Maycow Douglas de Oliveira Maximiano na condição de proprietário da aludida empresa (peça 22, p. 67-77) , reitera-se que não se pode atribuir responsabilidade sobre a possível fraude apurada nestes autos ao pregoeiro ou à equipe de apoio, em consonância com a análise retro relativa à oitiva do 'item 56.2.a' desta instrução.
Oitiva da Inovação Distribuição e Comércio Ltda. (CNPJ 36.374.273/0001-43) em relação ao 'item 56.2.b'.  
47. Mais uma vez, cabe registrar que, à peça 103, a Inovação Distribuição e Comércio Ltda. (CNPJ 36.374.273/0001-43) , em atenção à presente oitiva, apenas ratifica o que havia argumentado na resposta à oitiva prévia (peça 64) determinada pelo Exmo. Relator para avaliar os pressupostos da medida cautelar - analisada na instrução de peça 74.
48. Naquela resposta à oitiva prévia (peça 64) , em apertada síntese, a Inovação Distribuição e Comércio Ltda. esclareceu que o fato de o Sr. Maycow Douglas de Oliveira Maximiano assinar toda documentação apresentada nos Pregões Eletrônicos 74/2021 (itens 1 e 2) e 103/2021 (item 2) , e as atas de registro de preços originárias, decorre de mero erro material.
Análise:
49. Ao contrário do que entende a representada, não se trata de mero erro material de um ou outro documento apresentado no âmbito dos Pregões Eletrônicos 74/2021 e 103/2021, uma vez que toda a documentação (contrato social, balanço patrimonial, demonstração do resultado do exercício, declarações, propostas etc.) pertinente ao processo de habilitação da empresa Inovação Distribuição e Comércio Ltda. traz como proprietário o Sr. Maycow Douglas de Oliveira Maximiano. Inclusive, o seu próprio documento de identidade e a carteira nacional de habilitação constam da documentação (peça 22, p. 44) , o que caracteriza situação encontrada que passa bem longe de um simples erro material.
50. Sendo assim, é possível concluir que houve fraude, pois o Sr. Maycow Douglas de Oliveira Maximiano (CPF XXX.590.601-XX) não possuía legitimidade para atuar, nos Pregões Eletrônicos 74/2021 (itens 1 e 2) e 103/2021 (item 2) , como proprietário ou representante legal da empresa Inovação Distribuição e Comércio Ltda. (CNPJ 36.374.273/0001-43) , haja vista ter sido excluído do quadro societário em 4/11/2021, o que configura infração administrativa prevista no inc. III do art. 84 da Lei 13.303/2016; e crime tipificado no art. 337-F do Decreto-Lei 2.848, de 7/12/1940 (Código Penal) - incluído pela Lei 14.133/2021.
51. Essa constatação confere mais robustez a análise anterior desta instrução, no sentido de que o Sr. Samuel Paz Maia Soares (CPF XXX.882.181-XX) , de fato, não exercia ou não exerce a gestão da Inovação Distribuição e Comércio Ltda., atuando possivelmente como 'sócio administrador laranja' da empresa.
52. Sendo assim, reitera-se a proposta de considerá-la inidônea, nos termos do art. 46 da Lei 8.443/1992.
53. Por fim, em razão de o Sr. Maycow Douglas de Oliveira Maximiano (vereador do município de Fazenda Nova/GO - peça 29) não ter declarado as cotas societárias da Inovação Distribuição e Comércio Ltda. (CNPJ 36.374.273/0001-43) , por ocasião das eleições municipais de 2020 - época em que era proprietário da empresa, o que configura possível infração à obrigação legal de declarar os bens que acaso possuía para concorrer ao pleito municipal daquele ano, considerando que declarou somente R$ 4 mil (em espécie) -, deve-se encaminhar cópia integral destes autos ao Tribunal Superior Eleitoral (TSE) para que adote as medidas que julgar cabíveis para o caso.
Manifestação da Codevasf sobre a construção participativa de deliberações (peça 97, p. 2-3) :
54. A Codevasf determinou internamente como medida preventiva/corretiva 'que não sejam emitidas novas ordens de fornecimento para as contratações decorrentes dos Pregões Eletrônicos [74/2021 e 103/2021] ou autorizada adesão para esses editais, até que houvesse manifestação definitiva daquela Corte de Contas'.
55. Destaca que alguns veículos entregues já foram pagos ou estão em processo de pagamento. Assim, no caso de uma anulação dos itens dos referidos pregões eletrônicos, isso geraria grandes desdobramentos de ordem técnica, administrativa e jurídica que seriam necessários para restituir os bens às empresas contratadas, além da perda dos recursos disponíveis, tendo em vista que foram empenhados no ano de 2021.
Análise:
56. Em que pese a fraude identificada nestes autos, entende-se que os veículos entregues e pagos ou com ordens de fornecimento pendentes de entrega por parte das empresas, de acordo com o informado pela Codevasf (peça 97) e registrado no Quadro 2 desta instrução, devem seguir a rotina administrativa para o pagamento e a destinação ou doação às comunidades urbanas e rurais, nos locais onde atua a Codevasf, conforme previsão dos termos de referência das licitações, a fim de atender ao interesse público envolvido nas aquisições, considerando ainda que não há sobrepreço nas contratações, e que as ARPs originárias dos Pregões Eletrônicos 74/2021 e 103/2021 já estão com seus prazos de validade expirados, segundo já relatado nestes autos. Do contrário, restaria caracterizado enriquecimento sem causa por parte da Administração Pública.
57. Em relação ao pleito de medida cautelar formulado pelos representantes, convém rememorar que o Exmo. Relator deste processo já o indeferiu no despacho de cautelar à peça 79, em razão da ausência do perigo na demora.  
58. Diante do exposto, os elementos constantes dos autos permitem a avaliação quanto ao mérito da presente representação como procedente.
 (...) 

	I. Proposta de Encaminhamento

	59. Em virtude do exposto, propõe-se:
59.1. conhecer da representação, satisfeitos os requisitos de admissibilidade constantes no art. 237, inciso III e parágrafo únicoart. 237, inciso III e parágrafo único, do Regimento Interno/TCU, e no art. 103, § 1º, da Resolução - TCU 259/2014;
59.2. no mérito, considerar a presente representação procedente;
59.3. considerar revéis, para todos os efeitos, as empresas Horus Comercial e Serviços Ltda. (CNPJ 20.306.945/0001-43) e BR Prime Comercial e Serviços Ltda. (CNPJ 19.180.210/0001-37) , dando-se prosseguimento ao processo, com fundamento no art. 12, § 3º, da Lei 8.443/1992, c/c o art. 179, § 6º, do Regimento Interno/TCU;
59.4. declarar a inidoneidade das empresas Horus Comercial e Serviços Ltda. (CNPJ 20.306.945/0001-43) , BR Prime Comercial e Serviços Ltda. (CNPJ 19.180.210/0001-37) e Inovação Distribuição e Comércio Ltda. (CNPJ 36.374.273/0001-43, pelo prazo de até 5 (cinco) anos, para participarem de licitações na administração pública federal, bem como nos certames promovidos nas esferas estadual e municipal cujos objetos sejam custeados com recursos federais repassados por força de convênios ou instrumentos congêneres;
59.5. encaminhar cópia integral destes autos, bem como da deliberação que vier a ser proferida, acompanhada do relatório e do voto, ao Tribunal Superior Eleitoral (TSE) , à Superintendência da Polícia Federal no Distrito Federal, à Procuradoria da República (no Distrito Federal) e à Secretaria da Receita Federal do Brasil (RFB) , para as ações que julgarem cabíveis dentro de suas esferas de competência;
59.6. comunicar à Controladoria-Geral da União (CGU) , após o trânsito em julgado do acórdão que vier a declarar a inidoneidade, para que promova a inscrição das empresas Horus Comercial e Serviços Ltda. (CNPJ 20.306.945/0001-43) , BR Prime Comercial e Serviços Ltda. (CNPJ 19.180.210/0001-37) e Inovação Distribuição e Comércio Ltda. (CNPJ 36.374.273/0001-43) no Cadastro Nacional de Empresas Inidôneas e Suspensas (CEIS) ;
59.7. informar à Companhia de Desenvolvimento dos Vales do São Francisco e do Parnaíba (Codevasf) , às empresas Horus Comercial e Serviços Ltda. (CNPJ 20.306.945/0001-43) , BR Prime Comercial e Serviços Ltda. (CNPJ 19.180.210/0001-37) e Inovação Distribuição e Comércio Ltda. (CNPJ 36.374.273/0001-43) e aos representantes do acórdão que vier a ser proferido, destacando que o relatório e o voto que fundamentam a deliberação ora encaminhada podem ser acessados por meio do endereço eletrônico www.tcu.gov.br/acordaos; e
59.8. arquivar os presentes autos, nos termos art. 169, IIIIII, do Regimento Interno deste Tribunal."

É o Relatório.

Demóstenes Lázaro Xavier Torres (OAB/GO 7.148) e outros, representando Inovação Distribuição e Comércio Ltda

Não atuou

REPRESENTAÇÃO. PREGÕES ELETRÔNICOS PARA AQUISIÇÃO DE VEÍCULOS. PARTICIPAÇÃO DE EMPRESAS DE FACHADA. DECLARAÇÃO DE INIDONEIDADE. ATAS DE REGISTRO DE PREÇOS COM VALIDADE EXPIRADA. DESNECESSIDADE DE PROVIDÊNCIAS PARA ANULAÇÃO DE ATOS ADMINISTRATIVOS. REMESSA DE CÓPIAS.

REPRESENTAÇÃO (REPR)

Secretaria de Controle Externo de Aquisições Logísticas (Selog)

Trata-se de representação apresentada pelo Senador Alessandro Vieira e pela Deputada Federal Tabata Amaral, acerca de possíveis irregularidades nos Pregões Eletrônicos 74/2021 e 103/2021, conduzidos pela Companhia de Desenvolvimento dos Vales do São Francisco e do Parnaíba - Codevasf, cujo objeto é o "fornecimento, transporte, carga e descarga de caminhonetes pick-up 4x4, por SRP, destinados ao atendimento de diversos municípios" nas áreas de atuação da 9ª Superintendência Regional da Codevasf no Estado de Goiás (Pregão Eletrônico 74/2021) e na área de atuação da Codevasf no Estado do Tocantins e no Distrito Federal (Pregão Eletrônico 103/2021) . 
2.	De maneira sintética, os representantes afirmaram o seguinte, com base em notícia veiculada pelo jornal "O Estado de São Paulo": 
	"a) o Governo Federal reservou R$ 19,3 milhões para o pagamento de três empresas (BR Prime Comercial e Serviços Ltda., Inovação Distribuição e Comércio Ltda. e Horus Comercial e Serviços Ltda.) localizadas no estado de Goiás, cujos proprietários são ex-beneficiários do auxílio emergencial. Elas teriam vencido pregões eletrônicos da Codevasf (74/2021 e 103/2021) para o fornecimento de veículos tipo pick up 4x4; 
	b) haveria ligações entre as referidas empresas, pois, além de possuírem registro em nome de ex-beneficiários do auxílio emergencial do Governo Federal, teriam o mesmo contador, e seus proprietários e endereços estariam vinculados a Fazenda Nova, cidade goiana com cerca de 5 mil habitantes; 
	c) a sócia-proprietária da BR Prime Comercial e Serviços Ltda., Sra. Maria Cristina Ribeiro da Silva, teria admitido não ser a real dona da empresa, destacando que somente "emprestou o seu nome" para que o Sr. Bruno Araújo Navega (seu ex-companheiro) atuasse de fato na gestão da firma; 
	d) o Sr. Bruno Araújo Navega já havia sido sócio da Inovação Distribuição e Comércio Ltda., empresa que teria participado da licitação de ônibus escolares e na qual foi apontado sobrepreço no orçamento. Essa firma teria feito proposta de R$ 2 bilhões para vender quase 4.000 veículos destinados ao transporte de estudantes de áreas rurais ao Fundo Nacional de Desenvolvimento da Educação - FNDE. No entanto, o representante esclarece que a Inovação teria solicitado a desconsideração dessa proposta, no âmbito daquele processo licitatório; 
	e) atualmente, o proprietário da Inovação Distribuição e Comércio Ltda. seria o Sr. Samuel Paz Maia Soares, ex-beneficiário do auxílio emergencial, cujas posses não permitiriam adquirir empresa de pequeno porte; e 
	f) a Horus Comercial e Serviços Ltda. teria como sócio-proprietário um ex-beneficiário do auxílio emergencial, Sr. Hugo Dellion Carlos Damas, pessoa que também não teria capacidade econômica para possuir empresa de pequeno porte."
3.	Por despacho, conheci da representação e determinei a realização de oitiva da Codevasf e das sociedades empresárias a respeito dos fatos descritos e de diligência requerendo documentos e informações adicionais. Após o atendimento e quando os autos se encontravam em meu gabinete, após a instrução preliminar efetuada pela Secretaria de Controle Externo de Aquisições Logísticas - Selog, o Diretor-Presidente da Codevasf juntou aos autos expediente com informação de que não seriam "realizadas novas autorizações para adesões, empenhos e ordens de fornecimento para as contratações" decorrentes daqueles pregões eletrônicos, até a manifestação definitiva desta Corte. Em consequência, entendi que se encontrava afastado o periculum in mora que justificasse a adoção da providência cautelar então sugerida pela unidade técnica e a autorizei a realizar novas diligências por ela propostas e oitivas, desta feita com fundamento no art. 250, inciso V, do Regimento Interno.
4.	Somente a Inovação Distribuição e Comércio Ltda. atendeu a este segundo chamamento. De qualquer forma, apesar da revelia neste segundo momento, serão analisados os argumentos de defesa apresentados pela Horus Comercial e Serviços Ltda. e pela BR Prime Comercial e Serviços Ltda. em relação às oitivas que inicialmente lhes foram dirigidas. 
5.	Finalizada a etapa de instrução, a Selog concluiu pela existência de fraude no processo licitatório, caracterizada sobretudo pela participação de empresas "de fachada" que se utilizavam de "laranjas" como seus proprietários, de forma a ocultar ou dissimular seus reais interesses. Aduziu, no entanto: 
"Em que pese a fraude identificada nestes autos, entende-se que os veículos entregues e pagos ou com ordens de fornecimento pendentes de entrega por parte das empresas (...) devem seguir a rotina administrativa para o pagamento e a destinação ou doação às comunidades urbanas e rurais, nos locais onde atua a Codevasf, conforme previsão dos termos de referência das licitações, a fim de atender ao interesse público envolvido nas aquisições, considerando ainda que não há sobrepreço nas contratações, e que as ARPs originárias dos Pregões Eletrônicos 74/2021 e 103/2021 já estão com seus prazos de validade expirados, segundo já relatado nestes autos. Do contrário, restaria caracterizado enriquecimento sem causa por parte da Administração Pública."
6.	Conclusivamente, propôs: (i) o conhecimento da representação; (ii) a declaração de inidoneidade das empresas Horus Comercial e Serviços Ltda., BR Prime Comercial e Serviços Ltda. e Inova Distribuição e Comércio Ltda. para participarem de licitações no âmbito da Administração Pública Federal, bem como nos certames estaduais e municipais cujos objetos sejam custeados com recursos federais repassados por convênios ou instrumentos congêneres; e (iii) o encaminhamento de cópias dos autos a diversos órgãos públicos.
7.	Manifesto-me de acordo com os pareceres e adoto seus fundamentos como minhas razões de decidir.
8.	Os elementos constantes dos autos são suficientes para que se firme convicção acerca do caráter pouco idôneo das empresas Inovação Distribuição e Comércio Ltda., BR Prime Comercial e Serviços Ltda. e Horus Comercial e Serviços Eireli e de sua intenção de falsear ou esconder informações com o intuito de fraudar compras públicas.
9.	As três empresas ostentavam, à época dos certames, sócios-administradores que não possuíam condições econômico-financeiras compatíveis com os capitais sociais das respectivas empresas que supostamente detinham. É certo que a avaliação da qualificação econômico-financeira das pessoas jurídicas, para fins de licitação, é desvinculada da capacidade de seus sócios, como arguiram as empresas em suas defesas. A busca do perfil econômico de seus sócios por este Tribunal, no entanto, não intentou contrariar esse princípio comezinho do direito societário, da segregação entre pessoas jurídicas e as pessoas físicas que a integram; objetivou apenas verificar se tais empresas não haviam sido constituídas com base em informações fraudulentas, caracterizando quer a existência de empresas de fachada, quer a utilização de "laranjas" como sócios ostensivos.
10.	Maria Cristina Ribeiro da Silva, Samuel Paz Maia Soares e Hugo Dellion Carlos Damas, sócios-administradores, respectivamente, das empresas BR Prime Comercial e Serviços Ltda., Inovação Distribuição e Comércio Ltda. e Horus Comercial e Serviços Eireli figuraram como beneficiários do auxílio emergencial pago pelo Governo Federal nos períodos de 22/5/2020 a 27/10/2021, 20/5/2020 a 21/6/2021 e 27/4/2020 a 27/10/2021, nessa ordem. Existe evidente incompatibilidade entre a condição econômica exigida para o público-alvo contemplado pelo auxílio e aquela necessária para a aquisição e integralização de cotas em empresas, de forma que as credenciem a participar de certames do porte dos discutidos nestes autos, que chegaram, somados, a aproximadamente R$ 43 milhões.
11.	Dessa incompatibilidade, restariam duas conclusões possíveis: (i) a de que teria existido fraude na obtenção dos auxílios emergenciais; ou (ii) a de que aquelas pessoas físicas não detinham condições econômicas para figurarem como sócios daquelas empresas, situação que caracterizaria fraude societária.
12.	Chamadas aos autos, as empresas, em atendimento às oitivas, não apresentaram qualquer elemento que comprovasse a capacidade econômico-financeira de seus sócios administradores à época em que ingressaram na sociedade, frise-se, na condição de únicos sócios. Em outras palavras, não conseguiram descaracterizar os indícios de que eles seriam sócios "laranjas". Também não comprovaram que as empresas efetivamente possuiriam os capitais sociais declarados e condições reais de operacionalização, não se constituindo em empresas de fachada.
13.	Nesse sentido, observo que o art. 5º da Lei 12.846/2013 dispõe que constituem atos lesivos à administração pública aqueles que atentem contra seus princípios, assim definidos: 
"III - comprovadamente, utilizar-se de interposta pessoa física ou jurídica para ocultar ou dissimular seus reais interesses ou a identidade dos beneficiários dos atos praticados" e 
 (...) 
IV - no tocante a licitações e contratos:
 (...) 
e) criar, de modo fraudulento ou irregular, pessoa jurídica para participar de licitação pública ou celebrar contrato administrativo."
14.	Ademais, além da ausência de condições econômicas de seus sócios-administradores, existem outros indícios que conduzem à convicção da inidoneidade das empresas. 
15.	Embora os pregões eletrônicos tenham sido realizados pela Sede da Codevasf e os fornecimentos se destinem ao Distrito Federal e estados de Goiás e Tocantins, as três empresas se ligam, direta ou indiretamente, ao pequeno município de Fazenda Nova/GO, que possui menos de seis mil habitantes, senão vejamos: 
	(i) a Inovação Distribuição e Comércio Ltda. teve endereço registrado naquele município até sua 3ª alteração contratual, quando foi modificado para Brasília. Observe-se, aliás, que, apesar da referida alteração contratual, a procuração de constituição de advogado lavrada pela empresa ainda menciona que ela tem sede naquela municipalidade (peça 65) . Atualmente, a empresa tem como sócio-administrador Samuel Paz Maia Soares, domiciliado naquele município; 
	(ii) a BR Prime Comercial e Serviços Ltda. foi fundada sob o nome de M.V. Azeredo Costa & Cia Ltda. e teve sua sede estabelecida naquele município. Em 23/2/2021, passou à titularidade de Maria Cristina Ribeiro da Silva, mas manteve sua sede em Fazenda Nova/GO. Somente em 23/6/2021, teve sua sede alterada para Águas Claras, em Brasília;
	(iii) a Horus Comercial e Serviços Ltda., embora possua endereço registrado na cidade de Goiânia/GO, foi fundada pelos sócios Vinicius Borges Ferreira e Hugo Dellion Carlos Damas, ambos nascidos no município de Fazenda Nova/GO.
16.	Os demonstrativos contábeis apresentados pelas três empresas, relativamente ao exercício de 2020, foram assinadas pelo mesmo contador, Ademir de Souza Gomides (peça 22, pp. 79-82, peça 27, pp. 3-6, e peça 28, pp. 22-26) . 
17.	Os documentos apresentados pela Inovação Distribuição e Comércio Ltda. relacionados à sua participação nos certames, entregues em dezembro de 2021, encontram-se assinados por Maycow Douglas de Oliveira Maximiano, na condição de "proprietário". Ocorre que àquela data a empresa pertencia oficialmente a Samuel Paz Maia Soares, que teria ingressado na sociedade, em substituição a Maycow Douglas, em 4/11/2021, como revela informação cadastral extraída da base da Receita Federal (peça 35) . A respeito, considero inverossímil a alegação da Inovação Distribuição e Comércio Ltda. no sentido de que os documentos relacionados à sua participação nas licitações e que teriam sido assinados por Maycow Douglas de Oliveira Maximiano constituiriam mero "erro material", decorrente da utilização de "imagens e carimbos contendo sua assinatura". Não se trata apenas da aposição dos "carimbos e assinaturas", mas do próprio texto dos documentos e expedientes apresentados: todos eles mencionam que a "Inovação (...) , através de seu representante legal Maycow Douglas de Oliveira Maximiano (...) " (exemplos à peça 22, pp. 86-92) . Em que pese a defesa da empresa mencionar que a Ata de Registro de Preços, ao final, teria sido assinada pelo real proprietário da empresa, não enviou cópia de qualquer documento que fizesse prova dessa alegação. De forma contrária, as ARP relativas aos Pregões Eletrônicos 74/2021 e 103/2021, constantes da página da Codevasf mantida na internet, informam que elas foram assinadas por Maycow Douglas de Oliveira, pessoa que, se repita, não detinha poderes para representá-la.
18.	Essa confusão documental apenas corrobora a convicção de que Samuel Paz Maia Soares não era o real proprietário daquela empresa.
19.	Registre-se, a propósito, que Maycow Douglas de Oliveira Maximiano, vereador do Município de Fazenda Nova/GO, figurou como sócio da empresa Inovação Distribuição e Comércio Ltda., ao lado de Bruno Araújo Navega, até 3/11/2021, quando teria saído da sociedade, momento em que houve o ingresso de Samuel Paz Maia Soares como sócio único. Conforme informação colhida na página da internet mantida pelo Tribunal Superior Eleitoral, o então candidato Maycow Douglas de Oliveira Maximiano não declarou a empresa entre seus bens por ocasião da eleição ocorrida em 2020, quando foi eleito.
20.	A Inovação, Distribuição e Comércio Ltda. foi constituída no início de 2020 pelos sócios Maycow Douglas de Oliveira Maximiano e Bruno Araújo Navega, este último também residente e domiciliado na cidade de Fazenda Nova/GO e que se retirou da empresa em 12/8/2020 (peça 22, pp. 67-77) . No rumo das convergências, vê-se que Bruno Araújo Navega foi posteriormente constituído como procurador da empresa BR Prime Comercial e Serviços Ltda., com amplos poderes de administração, representação e gerência (peça 24, p. 1) , vindo a ingressar oficialmente como sócio da empresa em 27/4/2022, data do desligamento de Maria Cristina Ribeiro da Silva da sociedade.
21.	Por fim, e para corroborar os indícios de que tais pessoas jurídicas constituem "empresas de fachada", os dados relativos à Relação Anual de Informações Sociais - RAIS a elas relacionadas, obtidas após a realização de diligência, não registram a existência de nenhum vínculo laboral. Ou seja, tais empresas funcionariam sem um único empregado sequer.
22.	Por oportuno, menciono que os objetos sociais das empresas em questão constituem um autêntico "cardápio", de tal sorte que lhes permite abarcar praticamente qualquer certame promovido por órgão público. Tome-se, como exemplo, a Horus Comercial e Serviços Ltda., que se dedica ao "comércio, representação, importação e exportação, distribuição, transporte, prestação de serviços, assistência técnica e locação no atacado e a varejo", entre outros, dos seguintes produtos: cascalho; polpas de frutas; fábrica de ração; drones; animais vivos; adubos e insumos agrícolas; produtos e materiais escolares; móveis em geral; equipamentos médico-hospitalares; material de expediente; material de limpeza; artigos para festas; produtos alimentícios; materiais esportivos; EPI; placas para energia solar; materiais metalúrgicos; tubos e conexões; manilhas e cimento; vidraçaria; produtos para pintura; produtos farmacêuticos; preservativos; instrumentos musicais; brindes promocionais e brinquedos; pré-moldados em concreto; estruturas metálicas; pontes rolantes; comércio varejista e atacadista de automóveis, camionetas, utilitários, caminhões, motocicletas, ônibus e micro-ônibus; máquinas de pavimentação e terraplanagem; máquinas e implementos agrícolas; tratores de esteira; usinas de asfalto; câmaras frigoríficas; câmaras conservadoras de vacinas; máquinas de costura; cerveja, refrigerante e água; pivô de irrigação; rádios portáteis e de comunicação; antenas e receptores de comunicação via rádio; embarcações náuticas; defensas marítimas; matadouros e açougues; mata-burros, troncos, porteiras, postes e mourões; ar condicionado; transformadores; equipamentos e acessórios para vigilância e segurança pública e privada; equipamentos gráficos; estruturas físicas para palcos; eventos e shows; equipamentos de informática; impermeabilização em obras de engenharia civil; obras de terraplanagem; consultoria em tecnologia da informação; serviços especializados de apoio administrativo não especificados; reformas e construções; agências de viagens; obras de urbanização de ruas, praças e calçadas (peça 55, p. 3) .
23.	A jurisprudência deste Tribunal é firme em aceitar que "É lícito ao julgador formar seu convencimento com base em prova indiciária quando os indícios são vários, forte e convergentes, e o responsável não apresenta contraindícios de sua participação nas irregularidades" (Acórdão 8250/2021-TCU-Segunda Câmara, Relator: Ministro Bruno Dantas) . São no mesmo sentido, entre outros, os Acórdão 2735/2010-TCU-Plenário, Relator: Ministro Benjamin Zymler; 1223/2015 - Plenário, Relatora: Ministra Ana Arraes; e 333/2015 - Plenário, Relator: Ministro Bruno Dantas. 
24.	A propósito, anoto que ao analisar o TC Processo 009.395/2022-9 (Acórdão 2106/2022-TCU-Plenário) , também da Selog, que trazia a indicação de constituição de empresa mediante a utilização de sócio "laranja", considerei que não existiam elementos suficientes para que se concluísse que havia ocorrido fraude à licitação. Aquele precedente, contudo, em nada conflita com o que agora proponho. Naqueles autos, diferentemente do que se verificou nestes, não existiam outros apontamentos que corroborassem tal tese. 
25.	Ocorre que os elementos constantes deste processo são bastantes, fortes e convergentes e não foram afastados pelas defesas, amoldando-se à perfeição à já mencionada jurisprudência sedimentada nesta Corte e há muito prestigiada pelo STF, no sentido de que "indícios são prova se vários, convergentes e concordantes" (STF, Revista Trimestral de Jurisprudência nº 52, pp. 140-141) . A propósito, registro que os expedientes de notificação remetidos às empresas fizeram específico alerta acerca da possibilidade de que o Tribunal declare sua inidoneidade para participar de licitação na Administração Pública Federal, nos termos do art. 46 da Lei 8.443/1992.
26.	Considerando a gravidade das infrações, a declaração de inidoneidade se apresenta como medida adequada. Ademais, alvitro conveniente a remessa de cópias a outros órgãos públicos, tal como propôs a Selog, para as ações que julgarem cabíveis em suas esferas de competência.
27.	Acerca da responsabilização, concordo com o entendimento manifestado pela unidade técnica de que não se pode atribuir responsabilidade aos servidores da Codevasf pelas irregularidades detectadas, uma vez que as fraudes somente vieram a ser descortinadas a partir da realização de cruzamento de dados, com consultas às bases de beneficiários do auxílio emergencial pago pelo Governo Federal nos anos de 2020 e 2021 e às declarações das Rais feitas pelas empresas. Apenas diante dos documentos apresentados pelas competidoras nos certames, tal detecção não se fazia possível. 
28.	Por derradeiro, assinalo que as informações colhidas pela Selog dão conta de que todas as ARP derivadas destes certames já se encontram com os respectivos prazos de validade expirados, sem que nelas houvesse previsão de prorrogação. Alguns veículos foram fornecidos e pagos e existiam, à data da instrução, ordens de fornecimento já emitidas, ainda no prazo de validade, sem que os veículos houvessem sido entregues e os respectivos pagamentos, realizados. 
29.	Como já assinalei neste voto, a Codevasf determinou que não fossem "emitidas novas ordens de fornecimento para as contratações decorrentes dos Pregões Eletrônicos ou autorizada adesão para esses editais, até que haja manifestação definitiva" desta Corte. Desta forma, considerando que os preços praticados se situam dentro dos parâmetros de mercado e as ARP decorrentes dos certames se encontram com os prazos de validade expirados, alinho-me à unidade técnica e considero desnecessária a adoção de medidas tendentes à anulação dos procedimentos.  
Ante todo o exposto, voto no sentido de que o colegiado adote a deliberação que ora lhe submeto.
TCU, Sala das Sessões, em 5 de outubro de 2022.
JORGE OLIVEIRA 
Relator